【裁判字號】    97,抗,1250
【裁判日期】    970804
【裁判案由】    拆屋還地
【裁判全文】
臺灣高等法院民事裁定                  97年度抗字第1250號
抗  告  人  甲○○
上列抗告人因與相對人遠雄人壽保險事業股份有限公司間請求確
認地上權存在等事件，對於中華民國97年4月28日臺灣板橋地方
法院96年度訴字第2668號所為裁定提起抗告，本院裁定如下：
    主  文
原裁定關於核定訴訟標的價額部分廢棄。
    理  由
一、按訴訟標的之價額，由法院核定，核定訴訟標的之價額，以
    起訴時之交易價額為準，無交易價額者，以原告就訴訟標的
    所有之利益為準，法院因核定訴訟標的之價額，得依職權調
    查證據；以一訴主張數項標的者，其價額合併計算之，但所
    主張之數項標的互相競合或應為選擇者，其訴訟標的價額，
    應依其中價額最高者定之；因地上權涉訟，其價額以一年租
    金十五倍為準，無租金時，以一年所獲可視同租金利益之十
    五倍為準，如一年租金或利益之十五倍超過其地價者，以地
    價為準，民事訴訟法第77條之1第1項、第2項、第3項、第77
    條之2第1項、第77條之4分別定有明文。是法院為核定訴訟
    標的價額，應先特定原告訴之聲明，始得據以為計算之基準
    。
二、經查抗告人在原法院提起反訴，聲明求為判決：(一)確認抗告
    人就坐落台北縣土城市○○段568-1地號土地（下稱系爭土
    地）如附表（即台北縣政府稅捐稽徵處房屋稅籍證明書）所
    示建物（下稱系爭建物）有地上權存在（以土地複丈成果圖
    為基準）。(二)相對人應協同抗告人辦理地上權登記（見原法
    院卷第29、37、39頁）。而依上開房屋稅籍證明書所載，系
    爭建物面積為105.4平方公尺（見原法院卷第37頁），然經
    原法院囑託台北縣板橋地政事務所測量結果，其使用系爭土
    地之面積合計為824.3平方公尺（含房屋部分133.8平方公尺
    、停車棚2.05平方公尺及空地688.45平方公尺），有土地複
    丈成果圖可稽（見原法院卷第167頁），則抗告人聲明請求
    確認地上權存在及辦理地上權登記之土地範圍及其面積為何
    ，即屬未明。原法院未向抗告人闡明，令其敘明或補正以特
    定其訴之聲明，即逕以系爭土地中824.3平方公尺之公告土
    地現值核定其訴訟標的價額，於法尚有未合。是抗告意旨指
    摘原裁定不當，聲明廢棄，為有理由。爰將原裁定關於核定
    訴訟標的價額部分廢棄，由原法院更為適法之處理。
三、據上論結，本件抗告為有理由，爰裁定如主文。
中    華    民    國    97    年    8    月     4     日
                    民事第四庭
                        審判長法  官  張劍男
                              法  官  翁昭蓉
                              法  官  彭昭芬
正本係照原本作成。
本裁定除以適用法規顯有錯誤為理由，並經本院許可外，不得再
抗告。如提起再抗告，應於收受後10日內委任律師為訴訟代理人
向本院提出再抗告狀。並繳納再抗告費新台幣１千元。
中    華    民    國    97    年    8     月    4     日
                              書記官  丁華平


司法院資訊處製作；財團法人民間司法改革基金會備份。
